臺灣高等法院刑事判決
110年度上易字第129號
上  訴  人  臺灣新竹地方檢察署檢察官
被      告  周慶隆



上列上訴人因被告妨害名譽案件，不服臺灣新竹地方法院109年
度易字第651號，中華民國109年11月9日所為之第一審判決（起
訴案號：臺灣新竹地方檢察署109年度偵字第4821號），提起上
訴，本院判決如下：
    主  文
上訴駁回。                                              
    理  由
一、按不服地方法院之第一審判決而上訴者，須提出上訴書狀，
    並應敘明具體理由，刑事訴訟法第350條第1項、第361條第2
    項分別定有明文，此為上訴必備之程式，倘所提上訴理由非
    屬具體理由者，為上訴不合法律上之程式，且由同法第 361
    條之立法理由第3 項中所載「上訴理由是否具體，係屬第二
    審法院審查範圍，不在命補正之列。」等語可知，上訴書狀
    雖記載理由，但並未具體敘述時，則無須再命補正（最高法
    院97年度台上字第3889號判決意旨參照），第二審法院應依
    刑事訴訟法第362條前段、第367條前段之規定以判決駁回之
    。又其中所稱「具體理由」，固不以其書狀應引用卷內訴訟
    資料，具體指摘原審判決不當或違法之事實，亦不以新事實
    或新證據為上訴理由時，應具體記載足以影響判決結果之情
    形為必要。但上訴之目的，既在請求第二審法院撤銷或變更
    第一審之判決，所稱「具體」，當係抽象、空泛之反面，若
    僅泛言原判決認事用法不當、採證違法或判決不公、量刑過
    重等空詞，而無實際論述內容，或所舉之事由不足為其上訴
    理由之所憑，均難認具體（最高法院106 年度第八次刑事庭
    會議決議意旨參照）。是以上訴人之上訴書狀或補提之上訴
    理由書，雖有敘述上訴理由，惟並未具體敘述第一審判決有
    何違法、不當情形，或上訴理由就其所主張第一審判決違法
    或不當之情形，並未舉出該案相關之具體事由足為其理由之
    所憑，其所為上訴，即不符合上訴之法定要件。
二、原判決略以：被告周慶隆與告訴人林紹祺為鄰居關係，於民
    國108年8月23日12時25分許，在告訴人址位新竹市○區○○路0
    0號8樓之1住處外樓梯口處，二人因對公共空間之使用存有
    爭執，被告竟基於公然侮辱之犯意，在此公眾均得以共見共
    聞之處所，手指告訴人並出言辱罵「幹你娘雞掰、卑鄙小人
    」等語，足以貶損告訴人名譽之事實，除據被告自始坦承外
    ，並經告訴人指訴在卷，復有現場監視器畫面、現場錄音、
    錄音譯文及監視器畫面截圖等在卷可資佐證。原審因而論被
    告犯刑法第309條第1項之公然侮辱罪，並說明本條文雖嗣於
    108年12月25日修正公布，惟僅係將罰金數額調整換算後予
    以明定，無新舊法比較問題；復以行為人之責任為基礎，審
    酌被告與告訴人間僅因居住之大樓之公共空間使用方式而生
    有嫌隙，其不思性解決紛爭，又因告訴人以大樓規約制止被
    告違規使用公共空間，而心生不滿，即以前揭言語侮辱林紹
    祺，貶損其人格尊嚴，所為應予非難，考量被告犯後坦承犯
    行，犯後態度尚可，另審酌被告年逾七旬、高中畢業之智識
    程度、目前無業，靠女兒扶養，並領有身心障礙手冊，有糖
    尿病等疾病，此有身心障礙證明、診斷證明等在卷可憑（見
    原審卷第41頁至第47頁），兼衡其犯罪動機、手段、對告訴
    人所造成人格貶抑之侵害、尚未能與告訴人達成和解等一切
    情狀，量處拘役十日，並諭知易科罰金之折算標準，原判決
    已敘述其所憑證據、認定理由及量刑依據。
三、林紹祺收受判決後，不服原審判決，請求檢察官提起本件第
    二審上訴，檢察官之上訴理由僅於引述被告公然侮辱事實後
    ，載稱：原審僅判處被告拘役十日，顯屬過輕等語，並未具
    體指出原判決究竟有何量刑過輕或不當之具體理由。至於告
    訴人所提出予檢察官之刑事請求上訴狀所指被告家境富裕、
    被告身體狀況良好等情（見請上字卷第2頁至第3頁），不影
    響被告已坦承犯罪之本案罪責，被告亦已於原審提出身心障
    礙證明及診斷證明書三紙供參。揆諸前揭說明，本件上訴不
    合法律上之程式，爰不經言詞辯論，逕以判決駁回。
據上論斷，應依刑事訴訟法第367條前段、第372條，判決如主文
。　　
中　　華　　民　　國　　110 　年　　1 　　月　　19　　日
                  刑事第二十庭  審判長法　官  王復生
                                      法　官  張紹省
                                      法　官  遲中慧
以上正本證明與原本無異。
不得上訴。
                                      書記官  鄭巧青
中　　華　　民　　國　　110 　年　　1 　　月　　19　　日